【裁判字號】    99,上易,1
【裁判日期】    990226
【裁判案由】    竊盜
【裁判全文】
臺灣高等法院花蓮分院刑事判決           99年度上易字第1號
上  訴  人  臺灣花蓮地方法院檢察署檢察官
被      告  甲○○
上列上訴人因竊盜案件，不服臺灣花蓮地方法院98年度易字第25
7號中華民國98年11月12日第一審判決（起訴案號：臺灣花蓮地
方法院檢察署98年度偵字第246號），提起上訴，本院判決如下
：
    主  文
上訴駁回。
    理  由
一、本案經本院審理結果，認第一審判決對被告甲○○為無罪之
    諭知，核無不當，應予維持，除增列下敘理由外，其餘引用
    如附件第一審判決書記載之證據及理由。
二、檢察官上訴意旨略以：
（一）本案係現場查獲，且告訴人乙○○所有之挖土機、農用噴
      藥機迄今仍未返還。
（二）原審判決既認證人古純華及陳應能於警訊時之陳述具有證
      據能力，惟又於理由中分別認上開證人之陳述有遭警方誤
      導及暗示之外力干擾，而無特別可信性之情狀，顯有矛盾
      之處。且此部分縱未依檢察官聲請調查證據，亦應依職權
      傳喚製作筆錄之員警作證說明當時詢問之過程，或逕行勘
      驗該有爭議之警訊筆錄，以究明上開證人證詞是否確有受
      外力干擾之不法情況，有則應告發究明警方之相關責任，
      無則上開證人顯有勾串被告虛偽證述或誣陷被告之責任，
      此均為原審未盡調查而尚有未洽之虞。
三、經查：
（一）告訴人乙○○失竊之挖土機及農用噴藥機，係證人陳應能
      、古純華及許福松於民國96年1月22日，依其等指稱之不
      詳姓名，自稱「廖先生」之人指示取得後轉賣予不知情之
      楊金發，經楊金發認為有異而報警查獲，故本件查獲時被
      告並未在場，顯非現場查獲被告甚明。
（二）本件證人陳應能等人所稱報紙刊登之徵求臨時工廣告，並
      未能證明係被告所刊載，且檢察官所舉通聯紀錄亦未能證
      明係被告所有或其所撥打之電話，此均經原審論述甚詳，
      檢察官並未能舉證證明被告即係刊登廣告並與證人陳應華
      等人通話而指示販售系爭機具之人。
（三）再參以證人許福松將系爭機具出售予楊金發時所出具之讓
      渡證書上，既無被告之簽名或其他足資認定與被告有關係
      之資料，證人許福松於原審亦明確證稱被告並非與其連絡
      之「廖先生」及伊交付出售機具所得款項之不詳姓名之「
      工頭」等語。此亦核與證人陳應能、古純華於偵查及原審
      均證稱被告並非與其等連絡之人之證詞相符，此均經原審
      詳予論述，並未違經驗法則或論理法則。證人陳應能、許
      福松、古純華既於原審經具結後，在偽證罪處罰之壓力下
      ，均證稱被告並非與其等接洽之自稱「廖先生」之人，當
      可信為真實。故本件顯無證據足以認定被告確係以電話連
      絡後要求證人陳應能等將告訴人乙○○所有上開機具取走
      並出售之人甚為明確。
（四）至原審雖認證人陳應能與古純華之警詢陳述縱具有證據能
      力，然並不能證明被告犯罪，故不具證明力，其理由並無
      矛盾之處。且上開證人於警詢之陳述不具證明力，並非得
      以傳喚製作筆錄之員警作證說明當時詢問之過程，或逕行
      勘驗警訊筆錄得以補正其證明力。況本件既經檢察官偵查
      認確有「廖先生」之人，而依檢察官所舉證據均未能認定
      被告確係證人陳應能、古純華及許福松等所指稱之「廖先
      生」，此部分自應由檢察官另行偵辦，併予敘明。
（五）此外，復查無其他證據足資證明被告所為涉有上開犯行，
      被告辯稱其未竊取上開機具等語，應堪採信。本件檢察官
      上訴並無理由，應予駁回。
據上論結，應依刑事訴訟法第368條、第373條，判決如主文。
本案經檢察官丙○○到庭執行職務。
中    華    民    國    99    年    2     月    26    日
                         審判長法  官  何方興
                               法  官  林碧玲
                               法  官  王紋瑩
以上正本證明與原本無異。
本件不得上訴。
中    華    民    國    99    年    2     月    26    日
                               書記官  李芸宜
（附件）
臺灣花蓮地方法院刑事判決               98年度易字第257號
公  訴  人  臺灣花蓮地方法院檢察署檢察官
被      告  甲○○  男  54歲（民國○○年○月○日生）
                    身分證統一編號：Ｚ000000000號
                    住花蓮縣花蓮市○○路453巷7號
                    （現於臺灣花蓮看守所另案羈押中）
上列被告因竊盜案件，經檢察官提起公訴（98年度偵字第 246號
、98年度核退字第31號），本院判決如下：
    主  文
甲○○無罪。
    理  由
一、公訴意旨略以：被告甲○○於民國96年1月22日8時許，在報
    紙刊登徵求臨時工廣告（電話0000000000號），俟經不知情
    之許福松（使用0000000000號行動電話）、古純華（使用00
    00000000號行動電話）、陳應能（使用0000000000號行動電
    話）等工人聞訊與被告連絡應徵後，受被告之指示，至花蓮
    縣鳳林鎮○ ○○○○段農地，將乙○○所有之挖土機、農用
    噴藥機各1台竊走，並以新臺幣45000元之價格賣予楊金發。
    因認被告所為係涉犯刑法第320條第1項之竊盜罪云云。
二、按犯罪事實應依證據認定之，無證據不得認定犯罪事實；不
    能證明被告犯罪者，應諭知無罪之判決，刑事訴訟法第 154
    條第 2項、第301條第1項分別定有明文。又認定不利於被告
    之事實，須依積極證據，苟積極證據不足為不利於被告事實
    之認定時，即應為有利於被告之認定，更不必有何有利之證
    據；認定犯罪事實所憑之證據，雖不以直接證據為限，間接
    證據亦包括在內，然而無論直接或間接證據，其為訴訟上之
    證明，須於通常一般之人均不致有所懷疑，而得確信為真實
    之程度者，始得據為有罪之認定，若其關於被告是否犯罪之
    證明未能達此程度，而有合理性懷疑之存在，致使無從形成
    有罪之確信，根據「罪證有疑，利於被告」之證據法則，即
    不得遽為不利於被告之認定。再事實之認定，應憑證據，如
    未能發現相當證據，或證據不足以證明，自不能以推測或擬
    制之方法，以為裁判基礎（最高法院30年上字第816號、 76
    年臺上字第4986號、40年臺上第86號判例可資參照）。次按
    檢察官就被告犯罪事實，應負舉證責任，並指出證明之方法
    ，刑事訴訟法第 161條復有明定。因此，檢察官對於起訴之
    犯罪事實，應負提出證據及說服之實質舉證責任。倘其所提
    出之證據，不足為被告有罪之積極證明，或其指出證明之方
    法，無從說服法院以形成被告有罪之心證，基於無罪推定之
    原則，自應為被告無罪判決之諭知（最高法院92年臺上字第
    238號判例參照）。
三、證據能力部分：
（一）按被告以外之人於偵查中向檢察官所為之陳述，除顯有不
      可信之情況者外，得為證據，刑事訴訟法第159條之1第 2
      項定有明文，經查，證人古純華、陳應能、許福松於偵查
      時之證述，係經檢察官依法命其等於供前具結後訊問，並
      無其他事證足資認定其等於檢察官訊問時有受違法證述之
      情事，且無何特別不可信之情況，依刑事訴訟法第 159條
      之1第2項規定，自均具有證據能力。
（二）按被告以外之人於審判外之言詞或書面陳述，除法律有規
      定者外，不得作為證據；被告以外之人於檢察事務官、司
      法警察官或司法警察調查中所為之陳述，與審判中不符時
      ，其先前之陳述具有較可信之特別情況，且為證明犯罪事
      實存否所必要者，得為證據；刑事訴訟法第159條第1項、
      第159條之2分別定有明文。經查，被告對於證人古純華、
      陳應能、許福松於警詢之證述均否認其證據能力，而證人
      許福松於警詢及本院之證述前後均一致，依前開規定，認
      證人許福松在警詢時之證述無證據能力；另證人古純華、
      陳應能於警詢時之陳述與在本院時之證述有不符之處，惟
      依證人古純華、陳應能於警詢陳述所處情境，係在與其個
      人本身並無直接利害關係下所為之陳述，且依筆錄之記載
      ，並無證據顯示係遭受強暴、脅迫、詐欺、利誘等外力干
      擾情形，或在影響其心理狀況致妨礙其自由陳述等情況下
      為證述，自具有可信性之特別情況，依前開規定，證人古
      純華、陳應能於警詢之陳述，自均具有證據能力。
（三）又本案認定事實所引用本件卷證所有之文書證據，公訴人
      及被告均未主張排除前開書證之證據能力，且迄於本院言
      詞辯論終結前均未表示異議，本院審酌前開書證並無不得
      作為證據之情形，均認為有證據能力，合先敘明。
四、公訴人認被告涉有上開竊盜罪嫌，無非係以證人古純華、陳
    應能、許福松於警、偵訊時之證述、讓渡證書、現場照片及
    刊登臨時工廣告、0000000000號、0000000000號、00000000
    00號，0000000000號行動電話於96年 1月21日及22日之通聯
    紀錄等為其主要論據。訊據被告則堅決否認有何竊盜犯行，
    辯稱：伊不是廖先生，本案與伊無關，伊沒有請許福松、古
    純華、陳應能去偷東西，伊也不認識他們，另一件偷竊案件
    也判伊無罪確定，那個案件伊有測謊等語。經查：
（一）公訴人提出之上開電話通聯紀錄固能證明證人陳應能、古
      純華、許福松有與自稱「廖先生」之成年男子通話，但該
      0000000000號行動電話之申裝人為陳偉文，有通聯調閱查
      詢單 1份在卷可證，而依卷附上開電話通聯紀錄均無從證
      明與被告有所關聯，且公訴人亦未提出任何證據證明0000
      000000號行動電話係被告所使用。又公訴人認被告在更生
      日報刊登徵人廣告，無非係以卷附有力祥工程公司名義刊
      登之徵人啟事影本可稽，然本院審理本院97年度易字第49
      號被告涉犯另一件竊盜案件時，曾依職權向更生日報社查
      詢係何人刊登，經更生日報社函覆該廣告委託單及原稿之
      保留期限為 6個月，已逾期銷毀等情，此經本院調閱前開
      案卷核閱無誤，是亦無從證明上開徵人啟事係被告所刊登
      ，且證人許福松、古純華、陳應能於本院審理時均證稱：
      自稱「廖先生」之人並非被告等語（見本院卷第41頁、第
      45頁、第48頁），可見公訴人指稱被告在報紙刊登臨時工
      廣告云云，尚屬無據，自難採信。
（二）又據證人許福松於偵訊時證稱：廖先生與工頭是兩個人，
      伊只有見過工頭及廖先生，伊賣挖土機、農用噴藥機時，
      廖先生及工頭都不在場，伊將賣的得錢交給工頭等語（見
      97年度偵字第5339號卷第14頁、第15頁），及於本院審理
      時證稱：「（你在96年 1月22日曾經看報紙打電話給廖先
      生並與他見面徵求工作？）有」、「（那位廖先生是否現
      場被告？）不是」、「（你除了跟廖先生見面外，還有無
      跟誰見過面？）1個工頭」、「（工頭是否在場被告？）
      不是，是一個年輕的男子，壯壯黑黑的」、「（問是否確
      定廖先生及工頭不是在場被告？）我確定」（見本院卷第
      41頁至第43頁）等語，可見證人許福松見到的該名工頭係
      1 名年輕人，顯與被告之年齡及外貌均不同，證人許福松
      既已明確證實被告並非當天所見之「廖先生」或工頭，則
      公訴人以證人許福松之證述欲證明被告有僱請證人許福松
      竊盜挖土機等物，顯有違誤。
（三）另證人古純華固於警詢時指認被告即係與其同去鳳林工地
      之工頭（見警卷第32頁），然證人古純華於警詢時僅指稱
      ：開車的人（即證人陳應能）係理光頭、略胖，另 1位男
      子戴帽子，中等身材、操台語口音等特徵（見警卷第28頁
      ），從該證人古純華之描述根本無從特定係何人，而承辦
      員警係將被告口卡片上之照片拿給證人古純華指認，承辦
      員警如何確定被告即係涉案之人，足見證人古純華於警詢
      之指認過程確有遭誤導而發生不正確之可能，況證人古純
      華於檢察官偵訊時又改稱：「當初你應徵時是否是甲○○
      帶你去工地？）因為我坐後座，所以我認不大出來」等語
      （見98年度偵字第246號卷第 23頁），復於本院審理時證
      稱：「（在1 月22日當天你跟誰見過面？）對方約我在花
      蓮火車站後站7-11見面，我見到陳應能，他叫我上車，後
      改稱：我記得是一個頭髮短短的人叫我上 1台小貨車，我
      坐後面，前面坐誰我沒有看到」、「（叫你上車那個人的
      年紀為何？）年輕人」、「（那名年輕人大約幾歲？）還
      不到三十歲」、「（你打電話給廖老闆，那位廖老闆是不
      是在場的陳應能或是車上的另外一個人嗎？）應該不是，
      口音不一樣」「（對於在場的被告有印象嗎？）沒有印象
      ，我沒有辦法確認被告是不是車上的另一個人」、「（你
      為何在警局有指認是被告？）我是憑印象」等語（見本院
      卷第44頁至第46頁），可見證人古純華見到的該名工頭係
      1 名年輕人，與證人許福松所述一致，是證人古純華於警
      詢之指述要與事證不符，自難採信。
（四）又證人陳應能於警詢時雖指認被告即係同車的工頭，並稱
      該名工頭的特徵就是眉毛上有 1顆痣等語，嗣於檢察官偵
      訊時稱：「（你是否認識甲○○？）我剛剛看過他了，可
      是我不認識他……」、「（你當初指認的工頭是否就是甲
      ○○？）當初我指認劉先生輪廓跟外表跟照片上的人很像
      ，當時我記得劉先生（即該名工頭）的眉中有痣」等語（
      見98年度偵字第246號卷第 24頁），然觀以證人當時指認
      被告之照片（見警卷第13頁），根本看不出來被告的眉間
      有痣，則證人陳應能如何能依該照片指認被告，即有疑義
      ，且證人陳應能之指證係採單一相片指證之方式，其方式
      易受警方暗示之影響，已難採信。再者證人陳應能於本院
      審理時證稱：「（96年 1月22日打電話應徵工作，當天有
      跟誰見面？）當天有一位廖先生叫一個工頭過來，在花蓮
      火車站的7-11見面」、「（那位工頭你確認是在場的被告
      嗎？）我記憶模糊了」、「（你剛才是否有聽到被告講話
      的聲音？）有」、「（有無任何特徵？）咬舌」、「（96
      年1月22日你碰到的工頭講話有這樣咬舌嗎？）沒有」、
      「（你現在看在場的被告的臉有什麼特徵嗎？）眉毛上沒
      有痣」「（眉毛有一邊比較長，你認為那是特徵嗎？）不
      是」等語（見本院卷第47頁至第50頁）。可見證人陳應能
      在警詢時僅憑口卡上之照片指認被告，其結果與當面指認
      確發生不一致之情形，是自難以證人陳應能於警詢以照片
      指認之結果，即認被告即係其所稱之工頭，證人陳應能於
      本院既已證稱無法確定被告是否即係該名工頭，自應為有
      利被告有利之認定。
（五）至卷內之讓渡證書、代保管條、扣押筆錄、扣押物品目錄
      表、現場照片及被害人乙○○於警詢之筆錄等證據，均只
      能證明有乙○○所有之挖土機、農用噴藥機各 1台遭竊，
      並以45,000元讓售給楊金發之事實，並無法證明該挖土機
      、農用噴藥機各1台係被告竊取。
五、綜上所述，公訴人所舉之證據均尚未達於通常一般之人均不
    致有所懷疑，得確信其為真實之程度，而有合理性懷疑之存
    在，本院無從形成對被告有罪之確信，此外，復無其他證據
    足以證明被告有上開竊盜之犯行，是根據「罪證有疑，利於
    被告」之證據法則，並揆諸前揭判例意旨，應認不能證明被
    告犯罪，爰為被告無罪之諭知。
據上論斷，應依刑事訴訟法第301條第1項，判決如主文。
本案經檢察官吳毓靈到庭執行職務。
中    華    民    國    98    年    11    月    12    日
                  刑事第三庭    法  官  許乃文
以上正本證明與原本無異。
如不服本判決應於收受送達後10日內向本院提出上訴書狀，並應
敘述具體理由。其未敘述上訴理由者，應於上訴期間屆滿後20日
內向本院補提理由書(均須按他造當事人之人數附繕本)「切勿逕
送上級法院」。告訴人或被害人如對於本判決不服者，應具備理
由請求檢察官上訴，其上訴期間之計算係以檢察官收受判決正本
之日期為準。
中    華    民    國    98    年    11    月    12    日
                                書記官

司法院資訊處製作；財團法人民間司法改革基金會備份。
